【裁判字號】    92,交簡上,47
【裁判日期】    921029
【裁判案由】    過失傷害
【裁判全文】
臺灣高雄地方法院刑事判決                        九十二年度交簡上字第四七號
    上  訴  人  臺灣高雄地方法院檢察署檢察官
    上  訴  人
    即  被  告  甲○○
右列上訴人因過失傷害案件，不服台灣高雄地方法院交通法庭中華民國九十二年三月
二十八日九十二年度交簡字第七四九號第一審簡易判決（聲請簡易判決處刑案號：九
十二年度偵字第二九０四號），提起上訴，本院管轄之第二審合議庭判決如左：
    主  文
上訴駁回。
    事  實
一、甲○○考領有普通小型車之駕駛執照，於民國九十一年三月九日上午七時四十五
    分許，駕駛車牌號碼ＹＧ─五二五五號自小客車，沿高雄市○鎮區○○路由西向
    東方向行駛，行經該路與瑞雄街交岔口，欲右轉進入瑞雄街時，原應注意汽車行
    駛至交岔路口，轉彎車應讓直行車先行，且依當時情形，又無不能注意之情形，
    竟疏未注意，未讓直行車先行即貿然右轉，適有乙○○騎乘ＸＨＥ─七六六號重
    機車，沿上開路段慢車道同向直行在後，亦疏未注意，行經無號誌之交岔路口，
    未減速慢行，作隨時停車之準備，見狀閃煞不及，甲○○所駕駛之前開自用小客
    車右前輪胎遂撞及乙○○所騎乘機車之左側踏板，致乙○○人車倒地，並因之受
    有右內外踝骨折（聲請簡易判決處刑書誤載為「右內外骨折」）之傷害。甲○○
    肇事後，於犯罪未被發覺前，主動報警並向到場處理警員丙○○表示為肇事者，
    自首而願接受裁判。
二、案經乙○○訴由臺灣高雄地方法院檢察署檢察官偵查聲請簡易判決處刑。
    理  由
一、訊據上訴人即被告甲○○固供承有於右揭時、地駕駛自用小客車，與告訴人乙○
    ○所騎乘之機車發生車禍，致乙○○倒地受傷等情不諱，惟矢口否認有何過失傷
    害之犯行，辯稱：我當時是靜止停在永豐路快車道上，要右轉進入瑞雄街之停車
    場，告訴人騎在快車道上，車速很快，是告訴人自己來撞我的車，並因重心不穩
    跌倒云云。惟查：
  (一)上開被告所駕自用小客車轉彎車未讓直行車先行，即貿然右轉，致肇事撞及告訴
    人所騎乘之機車，並致告訴人受傷等情，業據告訴人乙○○於警、偵訊及原審、
    本院調查中指訴綦詳，並有道路交通事故調查表告表暨現場圖、現場照片、高雄
    市交通事件裁決所違反道路交通管理事件裁決書各一紙附卷可稽，又告訴人因本
    件交通事故受有如事實欄所示之傷害，亦有博正醫院出具之診斷證明書一紙在卷
    可憑。
  (二)被告雖以上情置辯，惟按汽車行駛至交岔路口，轉彎車應讓直行車先行，道路交
    通安全規則第一百零二條第一項第六款定有明文，即轉彎車行駛至交岔路口時，
    路權屬於直行車輛，轉彎車應注意到達中心處開始轉彎前，直行車是否能安全直
    行通過交岔路口，亦即轉彎車應衡量自身到達中心處開始轉彎之距離、速度，及
    直行車輛與其距離，此攸關路權之歸屬。本件肇事地點係高雄市○鎮區○○路與
    瑞雄街口無號誌交岔路口，肇事前異議人之車行方向為沿永豐路由北往南行駛，
    欲右轉瑞雄街，告訴人則沿永豐路由北往南直行，均為被告及告訴人供承一致在
    卷，而肇事後被告所駕自用小客車停於永豐路南向外側快車道，距南向快慢車道
    分隔線及其延伸線右前輪０點二公尺，右後車輪一點０公尺，右前車角距瑞雄街
    分向線延伸線二點四公尺，告訴人之機車移動現場，惟南向車道行車路線留有北
    向南三點０公尺刮地痕，刮地痕距南向快慢車道分隔線延伸線０點三公尺；又本
  路段慢車道寬四公尺等情，有道路交通事故調查報告表一份在卷可按，是依上開
    肇事後二車相關位置所示，二車擦撞時，被告所駕之自小客車尚未到達交岔路口
    中心處，應可認定。再參以本件兩車之撞擊點，係被告駕駛之自用小客車右前車
    輪處，與告訴人所騎機車左側踏板處發生擦撞，致乙○○當場向右翻倒，因之受
    有右內外踝骨折之傷害，倘如被告所辯：我的車是靜止狀態，是告訴人來撞我等
    情屬實，衡情撞擊點應為告訴人之車頭與被告自小客車發生擦撞，始符常理。是
    綜合二車之行車方向、路線、撞擊點、刮痕相關位置及告訴人受傷部位等情形觀
    之，足證被告行經上開交岔路口欲右轉時，確有轉彎車未讓直行車先行，即貿然
    右轉之過失。參以本件車禍之肇事原因，經送高雄市政府建設局車輛行車事故鑑
    定委員會鑑定，及送高雄市政府交通局車輛行車事故覆議鑑定委員會覆議鑑定結
    果，均同此認定，有九十一年六月二十日高市車鑑字第０九一０００二九０一號
    所附鑑定意見書、九十二年六月六日高市交一字第０九二００一００五六號函所
    附覆議鑑定意見書各一份在卷可參，被告駕車確有前述過失，甚為明確。至被告
    所稱告訴人車速過快一節，並無積極證據可資證明，又證人即被告之妻呂鍾順美
    固於本院調查時證稱：當時我先生打方向燈欲進入瑞雄街之停車場，在街口停下
    來，告訴人車速約七、八十公里，撞到我們輪胎才跌倒云云，惟證人與被告為夫
    妻關係，其未經具結之證詞顯有偏頗之虞，自無足採為被告有利之證據，併此敘
    明。
二、按汽車行駛至交岔路口，轉彎車應讓直行車先行，交通安全規則第一百零二條第
    一項第六款定有明文。被告駕車自應遵守上開法律規定，並有依該規定應負之注
    意義務。而依當時天候狀況及被告之智識程度，並無不能注意之情事，被告竟疏
    於注意及此，未讓直行車先行即貿然右轉，因而肇致本件車禍，使告訴人受有如
    事實欄所示之傷害，其有過失甚明。又告訴人所受上開傷勢，與被告之過失行為
    間，顯有相當因果關係。至告訴人雖亦有行經無號誌之交岔路口，未減速慢行，
    作隨時停車之準備之過失，然仍不能解免被告之刑責。綜上，本件事證明確，被
    告前開過失傷害之犯行，應堪認定。
三、核被告所為，係犯刑法第二百八十四條第一項前段之過失傷害罪。被告於肇事後
    主動報警，並向至現場處理員警告知其係肇事者，表示願意接受裁判之意，亦據
    證人即現場處理警員丙○○於本院調查時證稱屬實，被告上開所為合於自首之要
    件，應依刑法第六十二條前段之規定減輕其刑。原審因而依刑法二百八十四條第
    一項前段、第六十二條前段、第四十一條第一項前段，罰金罰鍰提高標準條例第
    一條前段、第二條，並審酌被告僅有賭博之前科，素行尚稱良好，有台灣高雄地
    方法院檢察署刑案資料查註紀錄表及台灣高等法院被告全國前案紀錄表各一份附
    卷可按，其因一時疏忽致告訴人乙○○受有傷害，其犯後坦承犯行、深表悔意、
    態度良好，及被告雖有意與告訴人和解，惟因告訴人所提出之條件，被告無法接
    受亦無力負擔，致未能達成民事和解等一切情狀，量處拘役二十日，並諭知如易
    科罰金以三百元折算一日，其認事用法均無違誤，量刑尚稱妥適。被告仍執陳詞
    否認犯罪，及檢察官循告訴人之請求上訴意旨，指摘原判決量刑過輕為不當等，
    均無理由，應予駁回。
據上論斷，應依刑事訴訟法第四百五十五條之一第一項、第三項、第三百六十八條，
判決如主文。
本案經檢察官劉昀到庭執行職務。
中      華      民      國      九十二    年      十    月    二十九    日
                                臺灣高雄地方法院交通法庭
                                審判長法  官  張世賢
                                              法  官  周玉群
                                              法  官  林韋岑
右正本證明與原本無異。
不得上訴。
                                              書記官  林慧君
中    華    民    國      九十二      年      十    月      二十九      日
【附錄本罪論罪科刑法條全文】
刑法第二百八十四條第一項：
因過失傷害人者，處六月以下有期徒刑、拘役或五百元以下罰金。致重傷者，處一年
以下有期徒刑、拘役或五百元以下罰金。


司法院資訊處製作；財團法人民間司法改革基金會備份。
